臺灣板橋地方法院刑事判決　　　　　　　　　　　　九十一年度交易字第二四二號
　　公　訴　人　臺灣板橋地方法院檢察署檢察官
　　被　　　告　乙○○　男五十.
右列被告因過失傷害案件，經檢察官提起公訴（九十一年度偵續字第七號），本院判
決如左：
    主  文
乙○○無罪。
    理  由
一、公訴意旨略以：被告乙○○為首都客運股份有限公司（下稱首都客運）僱用之司
    機，為從事營業大客車駕駛業務之人，其於民國九十年六月五日中午十二時二十
    分許，駕駛首都客運所有車號ＦＢ－五○○號營業大客車，沿臺北縣新莊市○○
    路由南往北方向行駛，行經臺北縣新莊市○○路與新泰路交叉口時，應注意並能
    注意依規定汽車行經人車擁擠處所時，應減速慢行，作隨時停車之準備，汽車在
    同一車道行駛時，後車與前車之間，應保持隨時可以煞車之距離，汽車行駛時，
    駕駛人應注意車前狀況及兩車併行之間隔，並隨時採取必要之安全措施，且依當
    時狀況，又無不能注意之情形，竟疏於注意控制行車速度，無故緊急煞車，致使
    搭乘上開大客車之告訴人甲○○因重心不穩而摔倒在車上，下喉部位撞及車內手
    扶鐵杆，致使告訴人受有下巴、兩側膝蓋、小腿等多處瘀傷及聲帶血腫等傷害，
    因認被告涉犯刑法第二百八十四條第二項前段過失傷害罪嫌。
二、按犯罪事實應依證據認定之，無證據不得推定其犯罪事實，又不能證明被告犯罪
    者，應諭知無罪之判決，刑事訴訟法第一百五十四條、第三百零一條第一項定有
    明文。所謂認定犯罪事實之證據，係指足以認定被告確有犯罪行為之積極證據而
    言，該項證據自須適合於被告犯罪事實認定，始得採為斷罪資料。又苟未能發現
    相當證據，或證據不足以證明，自不能以推測或擬制之方法，以為裁判基礎，亦
    分別有最高法院二十九年度上字第三一○五號及同院四十年度臺上字第八六號判
    例意旨可資參照。又按告訴人之指訴係以使被告入罪為目的，必須調查其他證據
    證明告訴人之指訴與事實相符，始可採為證據，最高法院六十九年度臺上字第一
    五三一號判例可資參照。
三、公訴意旨認被告乙○○涉犯業務過失傷害罪嫌，無非係以告訴人之指訴及其診斷
    書、受傷照片等為主要論據。惟訊據被告固坦承確有於上揭時、地駕駛首都客運
    ＦＢ－五○○號營業大客車行經臺北縣新莊市○○路與新泰路交叉口，然堅決否
    認有何過失行為，並辯稱：伊開車應沒有緊急煞車，且伊也不知道告訴人有無坐
    在伊所駕之車上，而若告訴人在其車上跌倒受傷，為何沒有立即告知；又當時車
    上人並不多，所以每位乘客都有位置坐，如果告訴人在車上跌倒，伊應當不至於
    毫無印象等語。經查：
  (一)告訴人於九十年七月十日至臺灣板橋地方法院檢察署申告被告過失傷害犯嫌時，
    即指稱其係因搭乘首都客運ＦＢ－五○○號營業大客車，於九十年六月五日十二
    時二十分許，行經臺北縣新莊市○○路與新泰路交叉口時受傷。而告訴人所指訴
    之首都客運ＦＢ－五○○號營業大客車，確曾於九十年六月五日十二時二十分許
    行經臺北縣新莊市○○路與新泰路交叉口，亦據被告供承無訛。可認告訴人於申
    告時所陳其於上開時、地搭乘首都客運ＦＢ－五○○號營業大客車，應非濫指。
    惟此並不足以證明被告於駕駛中有何過失行為、及告訴人是否於車程中因被告之
    過失行為受傷。而告訴人既指稱其因被告突然緊急煞車之駕駛行為，而跌倒受傷
    云云，且陳稱當時車上共有四名乘客，則衡以常情，告訴人於空蕩之大客車內因
    緊急煞車摔倒時，被告應不致毫無知覺；又告訴人若因此摔倒且傷勢不輕，豈會
    不告知被告、亦未與之理論，同車之其他三名乘客亦未告知駕駛？是告訴人所指
    ，亦與常情有違。是就被告是否曾於上開時、地緊急煞車，告訴人是否因此跌倒
    受傷，俱屬有疑。
  (二)又本院依職權向首都客運公司調取ＦＢ－五○○號營業大客車於九十年六月五日
    之行車紀錄卡，而據該公司表示正本已呈檢察官，其公司僅餘副本，有首都客運
    公司九十一年八月二十八日稽字第九一三四九號函在卷可稽。而本院遍尋起訴卷
    證及證物目錄，未見有該行車紀錄卡正本，是無從送請鑑定機關比對判讀其行車
    速度紀錄。又該卡正本係被告於偵查中攜往應訊呈交，被告是否遵首都客運之指
    示呈交檢察官，雖非無疑，然而被告既無出證以自證己罪之義務，縱該行車紀錄
    卡之正本因被告之行為而滅失，亦不能執此逕斷被告罪嫌。況由行車紀錄卡存留
    之影本觀之，被告自發車起至回站途中（十二時許至十六時許之區間），車速均
    未超過時速四十公里，而該時段並非交通尖峰時刻，被告之行車時速仍控制於限
    速之內，顯見其駕駛行為謹慎，且嚴格遵守限速規定，當不致會如告訴人所指在
    人車擁擠處，反而橫衝直撞，而有緊急煞車之行為，足認被告所辯：伊沒有緊急
    煞車等語，應非匿飾卸責之詞。且本件既無積極事證可證明被告有何緊急煞車致
    告訴人受傷之過失行為，自不能以告訴人之惟一指訴為認罪依據。
  (三)又告訴人陳稱其於九十年六月五日，係搭車欲前往行政院衛生署臺北醫院（下稱
    臺北醫院）接受糖尿病、高血壓診療門診，而據本院依職權向臺北醫院所調取之
    告訴人病歷紀錄觀之：告訴人於九十年六月五日就診紀錄為二次，第一次係於十
    二時五十分許由內分泌科醫師曾芳郁受理，診治結果為第二型或未明示型糖尿病
    、毒性彌漫甲狀腺腫、急性上呼吸道感染等症狀；第二次係於十九時四十八分由
    外科醫師莊世明受理，診斷結果為下巴、兩側膝蓋、小腿等多處瘀傷及聲帶血腫
    等傷害。惟告訴人既自陳其於十二時二十分即在車上跌倒受傷，非但未立即向駕
    駛人訴說，反而於搭車至臺北醫院後，僅就診內分泌科，直到晚間才就診外科診
    治傷勢，似與常情有悖。且告訴人所受之傷害僅為瘀傷、血腫，均屬一般常見之
    傷害，是否確係九十年六月五日十二時二十分許造成，自屬有疑。縱告訴人曾向
    外科主治醫師陳稱其所受傷害為搭車跌倒受傷，僅係其片面指陳，醫師據告訴人
    之陳述做成診斷書，並不能據為告訴人指訴之佐證。就告訴人是否曾於搭車途中
    跌倒、與其所受之傷害有何關聯性，均仍乏相當證據足證明之。
  (四)至於告訴人自九十年六月六日凌晨急診後開始住院，至同月二十八日出院，係為
    診治其糖尿病，有前開病歷紀錄足據。告訴人竟執以稱係因喉部受傷所致，又執
    臺北醫院所開具之糖尿病、高血壓之所有住院、診療單據，向被告索討鉅額賠償
    ，並於審、訊期日中，屢次向本院嚇稱若不予被告有罪判決，將向監察院陳情等
    語（均未記入筆錄）。因告訴人之糖尿病、高血壓病因與被告犯嫌無涉，且告訴
    人另將如何陳情救濟，亦不應於本案辯結宣判之前，做為論斷被告罪嫌之依據，
    是就告訴人所提上開證據、意見，未贅載於筆錄中，亦不另於本判決詳加指駁，
    附予敘明。
  (五)綜上所述，本件僅憑告訴人片面之詞，實無足認定被告涉有過失傷害罪嫌。此外
    ，復查無其他積極證據足證被告犯有公訴意旨所指業務上過失傷害罪嫌，本件被
    告被訴犯嫌既屬不能證明，揆以前揭說明，應為被告無罪之諭知。
據上論斷，應依刑事訴訟法第三百零一條第一項，判決如主文。
本案經檢察官簡美慧到庭執行職務。
中      華      民      國    九十一    年      十      月     十八     日
                                  臺灣板橋地方法院交通法庭
                                          法  官  林漢強
右正本證明與原本無異。
如不服本判決，應於判決送達後十日內，向本院提出上訴狀。
                  書記官  黃大千
中      華      民      國    九十一    年      十      月     十八     日
